臺灣臺南地方法院民事判決　　　　　　　100年度訴字第854號
原　　　告　翁瑋澤
被　　　告　許耀元
上列當事人間請求侵權行為損害賠償事件，經本院於民國100年
11 月22日言詞辯論終結，判決如下：
    主  文
原告之訴及其假執行之聲請均駁回。
訴訟費用新台幣壹萬壹仟肆佰元由原告負擔。
    事實及理由
一、原告主張：
（一）緣原告與訴外人陳衍樺為夫妻關係。詎料被告明知陳衍樺
      為有配偶之人，竟迷戀陳衍樺，被告先於民國99年5月26
      日、6月1日帶同原告之妻陳衍樺出遊，2人勾肩、挽手，
      甚且相互擁抱，其親膩程度均已超出一般正常之男女情誼
      ，此有照片7張可憑；另於99年6月21日晚上9時40分許，
      被告與原告之妻陳衍樺2人，竟前往台南市○區○○路3段
      678號「假日汽車旅綰」，該時原告顧及被告與原告之妻
      陳衍樺2人顏面，並未前至旅倌房間抓姦，至被告與原告
      之妻陳衍樺2人於是日（即99年6月21日）晚上11時45分離
      開「假日汽車旅館」時，原告乃在「假日汽車旅館」門口
      當場逮獲被告與原告之妻陳衍樺2人之不倫情事。事後，
      被告與原告於99年7月24日簽立和解書（下稱系爭和解書
      ），被告明白承認：「伊長期多次單獨開車到甲方（即原
      告）住處載丙方（即原告之妻陳衍樺）外出，經甲方（即
      原告）尾隨，被甲方（即原告）當場逮獲（有照片為證）
      ，…」、且於上開和解書載明：「乙方（即被告）與丙方
      （即原告之妻陳衍樺）即日起雙方不得聯絡及外出，若被
      甲方（即原告）發現，乙方（即被告）同意賠償甲方（即
      原告）精神損失新台幣壹佰萬元正，並願放棄法律辯護權
      及抗告權。恐口說無憑，特立此書為證」。原告為求家庭
      和諧，原為息事寧人，惟被告不思悔改，於99年7月24日
      與告訴人簽立和解書後，仍和原告之配偶陳衍樺相互往來
      ，此有99年8月5日拍攝之照片4張可稽，足證被告顯違反
      99 年7月24日所簽立之和解書。
（二）被告明知陳衍樺為原告之妻，竟常相約出遊，相互勾肩、
      挽手、相互擁抱，肢體動作親密，甚至進出賓館，則被告
      除違反99年7月24日所簽立之和解書外，亦係屬故意以背
      於善良風俗之方法，加損害於原告，則原告之身分法益遭
      被告之侵害；且被告明知故犯，一錯再錯，自屬情節重大
      。而被告破壞婚約制度之和諧，使原告無端受害，原告精
      神上著實痛苦不已。原告爰依99年7月24日和解書、及侵
      權行為法則，請求被告依約賠償新台幣（下同）100萬元
      ，聊資慰籍，洵屬有據。
（三）並聲明：
    1.被告應給付原告100萬元，及自本起訴狀繕本送達被告翌
      日起至清償日止，按年息百分之五計算之利息。
    2.原告願供擔保，請准為假執行之宣告。
    3.訴訟費用由被告負擔。
二、被告則以：
（一）原告曾對被告提起妨害家庭告訴，業經臺灣臺南地方法院
      檢察署以99年度偵字第16956號不起訴處分確定。
（二）被告係基於原告不斷騷擾，造成家人困擾及安全考量，方
      才同意支付18萬元和解。嗣後，原告要求簽訂和解書，被
      告為使已支付之18萬元有所憑據，並因急於結束此事，心
      急之下，才簽訂系爭和解書。
（三）99年8月5日前往黃金海岸乙事，係第三人林世偉以代原告
      之妻陳衍樺索討欠款為由，電話邀約被告前往還款。未料
      ，還款時陳衍樺亦在現場，被告與其在車上寒暄，原告即
      出現並拍照。被告懷疑係原告夫妻扮演仙人跳，致被告陷
      入預謀之陷阱。
（四）並聲明：駁回原告之訴及其假執行之聲請。
三、得心證之理由：
    原告主張其於99年7月24日與被告訂立和解書，雙方約定被
    告與原告之妻陳衍樺自即日起不得聯絡及外出，倘經原告發
    現，被告同意賠償原告精神損失100萬元；嗣於99年8月5日
    經原告發現被告與原告之妻陳衍樺二人在黃金海岸的停車場
    等情，業據其提出和解書一紙、照片4張為證，被告對此並
    不爭執，自堪信為真實。原告復主張被告於上開時日與其妻
    在黃金海岸的停車場見面，已違反系爭和解書約定，應賠償
    其100萬元云云，被告則以前揭情詞置辯。經查：
（一）按解釋意思表示，應探求當事人之真意，不得拘泥於所用
      之辭句，為民法第九十八條所規定，而所謂探求當事人之
      真意，如兩造就其真意有爭執時，應從該意思表示所根基
      之原因事實、經濟目的、一般社會之理性客觀認知、經驗
      法則及當事人所欲使該意思表示發生之法律效果而為探求
      ，並將誠信原則涵攝在內，藉以檢視其解釋結果對兩造之
      權利義務是否符合公平正義（參見最高法院96年度台上字
      第286號判決意旨）。經查：
    1.查系爭和解書結論第2點固載明：「乙方（即被告）與丙
      方（即原告之妻陳衍樺）即日起雙方不得聯絡及外出，若
      被甲方（即原告）發現，乙方（即被告）同意賠償甲方（
      即原告）精神損失新台幣壹佰萬元正，並願放棄法律辯護
      權及抗告權。恐口說無憑，特立此書為證。」等語，有原
      告提出之系爭和解書影本一紙附卷可按。又系爭和解書所
      載「雙方不得聯絡及外出」之約定，原告於本院審理時亦
      闡明：「（問：【提示和解書】乙方【即被告】與丙方【
      即陳衍樺】即日起雙方不得聯絡及外出之真意為何？）聯
      絡就是指電話，外出就是他們二人外出」等語。據此，被
      告即應依照系爭和解書約定，不得再與原告之妻「聯絡及
      外出」，否則，即屬違反系爭和解書之約定。而系爭和解
      書係約定「聯絡及外出」，並非「聯絡或外出」，依其文
      義，自應「聯絡」與「外出」二者兼備，始足當之。今被
      告一再以：「是林世偉聯絡我，我是去還錢的，我沒有聯
      絡陳衍樺。我是到那裡與林世偉見面，我不曉得陳衍樺在
      那裡，也不符合二人外出。」等語置辯，觀其理由，無非
      係以其並未聯絡陳衍樺，而係林世偉所聯絡，且係在事先
      不知情之狀況下，偶遇陳衍樺，因此，並未違反系爭和解
      書之約定。故兩造爭執之處應在於被告與原告之妻陳衍樺
      在黃金海岸之停車場見面之事實，是否即應認定被告違反
      上開約定而與原告之妻「聯絡及外出」，應賠償原告100
      萬元？而揆諸首揭說明，此應從兩造為該和解書所根基之
      原因事實、經濟目的、一般社會之理性客觀認知、經驗法
      則及當事人所欲使該意思表示發生之法律效果而為探求，
      並基於上開原則而為解釋。
    2.次查，兩造訂定系爭和解書，姑不論被告辯稱係遭原告恐
      嚇不得已而為之，是否屬實，終係肇因於原告認為被告多
      次單獨開車載原告之妻外出，乃欲阻止被告與其妻繼續來
      往所訂立，並藉由約定100萬元之高額賠償，以促使被告
      不致再與其妻來往之目的；而被告同意上開和解約定，亦
      係基於願意不再與原告之妻有所往來之認知。此應為兩造
      訂立系爭和解契約書之真意及共識。至其等於和解書中所
      用「聯絡及外出」辭句之解釋，因原告學歷為小學畢業，
      擬定契約所用文字或有未周全之處，故倘有爭執，則除考
      量上開根基之原因事實、目的外，仍應依一般社會之理性
      客觀認知、經驗法則，並基於上開真意及共識而認定，不
      得拘泥和解書所用一、二字面文義而解釋，以使解釋結果
      對兩造之權利義務符合公平正義。職是之故，倘被告基於
      與原告之妻繼續往來之目的而外出，縱其委由第三人代為
      聯絡；又或被告基於與原告之妻繼續往來之目的逕在家中
      約會，則二人雖未外出，而未兼備「聯絡」與「外出」二
      條件，其行為仍應評價為違反系爭和解書之約定。反之，
      倘被告與原告之妻未經聯絡而偶遇，雖符合外出之條件，
      亦不能評價為違反系爭和解書之約定。
    3.據上，被告與原告之妻陳衍樺在黃金海岸之停車場見面，
      是否即應認定被告是否違反上開約定而與原告之妻「聯絡
      及外出」而應賠償原告100萬元，仍端視被告與原告之妻
      見面之目的、依一般社會之理性客觀認知、經驗法則而認
      定。非謂二人有聯絡及外出即違反系爭和解書之約定，應
      先予敘明。
（二）本件原告主張被告至其住處載其妻外出，無非係以證人林
      博惠之證言為據。然為被告所否認，並以其係受證人林世
      偉聯絡方才前往黃金海岸停車場，被告懷疑是原告夫妻扮
      演仙人跳等語置辯。經查：
    1.按證人固為一種證據方法，但必須在場確實聞見待證事實
      ，且其證述又非虛妄者，始得予以採信。
    2.本件原告雖提出其友人林博惠當日曾一路跟蹤被告及原告
      之妻，且證人林博惠亦具結證稱：「（問：認識被告嗎？
      ）不認識。（問：99年8月5日是否有看到被告與原告太太
      在一起？經過為何？）有，當日下午5、6點我去找原告家
      就是北安路附近找朋友，因原告之前有拜託我要注意他太
      太，那時剛好他太太要出去，就看到他太太在北安路住家
      附近的巷口公園前上了被告的車，車子就開走了，我就開
      車跟在他們的後面，一直跟到黃金海岸，我的車上還有另
      一個人，是我的朋友。（問：最後跟到何處？）黃金海岸
      停車場，那時幾點我沒有注意，約7、8點時。（問：5、6
      點就出門，開到黃金海岸怎麼會要7、8點？）路上不可能
      只有一台車，看你開快或開慢。他們在路上慢慢開來開去
      。（問：他們上車後，你怎麼馬上找到朋友跟你去？）我
      是先找朋友，載我過去北安路的。（問：有聯絡原告看到
      他太太與被告出去？）有，我在車上打給原告，那時約7
      、8點，我約原告到安平工業區的一個橋上等，我等到9點
      多，原告才過來，我們再一起回黃金海岸，那時被告與原
      告太太還在黃金海岸。（問：他們在黃金海岸的何處？做
      何事？現場還有何車或何人？）黃金海岸停車場，他們坐
      在車子裡，其他的人我都不認識。（問：現場有無一位叫
      林世偉的人？）沒有。（問：原告太太或被告有無說他們
      在車上做何事？）都沒有。（問：打給原告後，原告有無
      說他從哪裡趕過來的？）證人原告說他人在台中。（問：
      從台中為何能那麼快趕回來台南？）我不知道。（問：當
      天跟著原告太太，有無見到她去國花大樓跳舞？）有看到
      她經過，但她有無下車我不知道。（問：他們當天有去吃
      飯嗎？我不知道。我看到他們進了黃金海岸的停車場，我
      就走掉了，去工業區那個橋等原告過來。（問：開車載你
      去的朋友叫什麼名字？）陳國榮。（問：認識一位叫許勝
      一的人嗎？）不認識。（問：當天在現場除兩造、原告他
      太太、你本人、陳國榮外，別無他人？）陳國榮不在現場
      ，他在停車場外等我，其他就是這幾個人在場。」等語（
      見本院卷第49-50頁）。
    3.惟查，原告於本院審理時初主張：「（問：99年8月5日如
      何發現被告跟你的太太見面？）我叫朋友許勝一跟蹤他們
      ，但許又叫一位劉先生跟蹤，姓劉的我不熟。……（問：
      當時有還有何人在現場？）我與我的朋友許勝一，還有許
      叫去跟蹤的那個人。」等語（見本院卷第38頁）；然原告
      嗣後所帶證人並非許勝一或劉姓男子，卻係第三人林博惠
      。又證人陳衍樺證稱：「（問：原告與何人出現？）有其
      他二個人，我不認識，原告與一人過來拍照，另有一人在
      車上。」等語；另被告亦雖自承其在停車場停了10-20分
      鐘，後來原告及其友人即前來，惟否認證人林博惠在現場
      。綜據上情，原告當日確有偕同友人一同前往拍照，惟是
      否即為證人林博惠，已非無疑。況原告認為其妻與其他男
      人外出，為蒐集證據，乃委託朋友跟蹤、拍照。此事畢竟
      較為敏感，衡情，所託之人必有相當信任關係存在；且原
      告亦僅於99年8月5日前往黃金海岸，並無多次前往致生混
      淆之情形。則原告前既稱係委託友人許勝一一同前往拍照
      ，其記憶應相當鮮明，不應有誤記友人姓名之情事發生。
      從而，原告所提出之證人林博惠是否確曾看見被告自原告
      住處載陳衍樺至黃金海岸，即有疑問。
    4.再查，原告主張99年8月5日係委託許勝一及劉姓男子跟蹤
      其妻及被告，並非證人林博惠，則證人林博惠是否確實聞
      見其所證述之事實，已非無疑。縱如證人林博惠所言，其
      係因原告之前有拜託伊要注意他太太，伊剛好經過看到原
      告之妻陳衍樺上了被告的車，其並一路尾隨至黃金海岸。
      惟證人林博惠證稱其係因路過偶見原告之妻陳衍樺上了他
      人車輛，方才起意跟蹤，並非刻意在原告家埋伏；其既僅
      係路過看見原告之妻上車，則車上之駕駛究竟是何人，是
      否僅是原告之妻之女性友人，證人林博惠當無從窺見亦無
      從判斷，況證人林博惠證稱其並不識被告，則在此情形下
      ，其如何即可斷定該車係被告所有而須加以跟蹤，且從下
      午5、6點起一路跟蹤至7、8點達數小時之久。再者，倘證
      人林博惠認為該車確為被告所有，其既曾受原告所託，自
      應立即於撥打電話予原告，又豈會延宕至7、8點才聯絡原
      告。另證人林博惠既已一路跟蹤至黃金海岸，並聯絡原告
      前往，為免屆時原告之妻與被告離開至他處而使原告撲空
      ，理應在不離視線外繼續跟蹤，又豈會約原告至數公里外
      之安平工業區的一個橋上相等，且等到9點多，才與原告
      會合前往黃金海岸停車場。衡情，證人林博惠上開所述，
      顯有背於經驗法則及論理法則，其究竟有無在場確實聞見
      所證事實，實有疑問，尚難遽採。
（三）至被告就其於99年8月5日前往黃金海岸乙事，辯稱係因林
      世偉以代原告之妻陳衍樺索討欠款為由，電話邀約其前往
      還款，事先並不知悉陳衍樺亦在現場等語。經查：
    1.證人林世偉具結證稱：「（問：99年8月5日是否見到此二
      人？經過為何？）有，是日下午三時，我去民權路國花大
      樓的鳳凰城舞廳，碰到陳衍樺，陳衍樺向我說被告有欠她
      五千元，她不好意思講，就要我向他催討。因我是舞蹈老
      師，曾經指導過陳衍樺，當天我就是在鳳凰城舞廳指導她
      跳舞，因為我免費指導她，她就要請我吃飯，同時要我告
      訴被告欠錢的事。後來晚上六七點時我就載陳衍樺去濱海
      公路吃東西，我打電話給被告，問他有沒空拿錢過來，被
      告約半小時後就拿錢過來。（問：打電話時有告訴被告你
      是與陳衍樺在一起？）有，後來被告過來後，有拿錢給陳
      衍樺，然後說他們二人有事要講，我就回車子等。（被告
      是自己開車過來？）是的。（於何處交錢？車停何處？）
      在車子外面。車是停在黃金海岸的停車場。（問：他們二
      人在何處講事情？）是回到被告的車子講，我是在我的車
      子等，我們二台車有一段距離，約100多公尺遠。（問：
      他們在被告車子中坐的位置是否知道？）我沒注意。（問
      ：他們有講是要談何事？）沒有。（問：過多久後陳衍樺
      的先生出現？）我不知道，我只在車子中看到那邊好像有
      事，我看了沒多久，好像沒什麼事，我也沒過去。我估計
      約一、二十分鐘吧。（問：被告與陳衍樺單獨相處約一、
      二十分？）大概吧，我不太清楚。（問：當日你與被告見
      面的時間從頭到尾約多久？）打一下招呼，寒喧一下後，
      被告與陳衍樺就單獨相處了。（問：與被告約在黃金海岸
      停車場是何人提議？）是我與陳衍樺在那邊吃東西，我就
      打給被告，問他要不要過來，那附近有餐廳也有攤販。（
      問：約完被告後，陳衍樺有無打電話對外聯絡？）沒有。
      （問：與被告見面時約是晚上幾點？）七點多。…（問：
      與陳衍樺在一起時，有被跟縱嗎？）我不知道。（問：當
      日如何離開現場？）後來被告與陳衍樺有跟我說有一些私
      事，但我還是載陳衍樺回去，被告是自行離開。（問：是
      否認識原告？）不認識。…（原告問：林世偉是用他自己
      的手機打給被告？）不是，我的手機沒電，所以是跟吃飯
      的店家借室內電話打的。（問：當天打電話時到底有無告
      訴被告你是與陳衍樺在一起？）我忘記了。我主要是跟他
      講錢的事情。（原告問：林世偉手機沒電，怎麼跟陳衍樺
      聯絡的？）我們是在鳳凰城舞廳偶遇的，我教她跳舞，她
      說請我吃飯。我們很久以前就認識了。（問：知道兩造間
      有訂過被告不可與陳衍樺見面的契約？）我不知道。」等
      語（見本院卷第41-43頁）。
    2.另據證人陳衍樺具結證稱：（問：99年8月5日當日是否有
      與被告見面？情形為何？）因被告曾向我借五千元，我不
      好意思向他要，就麻煩林世偉幫我跟他要。（問：何時遇
      到林世偉的？）就是當天我去舞廳時，我們沒約好，是臨
      時遇到。（要林世偉如何幫你要錢？）我知道他們二人是
      認識的，我要林世偉當天就幫我約被告出來還這筆錢。（
      問：林世偉何時聯絡被告？怎麼約？）林世偉好像手機沒
      電，是向我們吃飯的店家借電話打的。我們那時是去濱海
      公路的店家吃飯的，是我請客，約是晚上七點到八點之間
      。（問：林世偉打電話時是否在場？他怎麼講的？）有，
      林世偉講電話我沒聽得很清楚，只聽到他問被告是否有欠
      我五千元，我沒注意到他們如何約見面。（問：有無聽到
      林世偉向被告說他是與妳在一起的？）沒有。（問：過多
      久被告才過來？）打完電話後約2、30分鐘。我們到停車
      場後沒很久被告就過來了。（問：見面後做何事？）寒喧
      一下，被告還說我怎麼在這裡。他就還錢給我。（問：後
      來還至被告車上談私事？）是的。（問：自見面後到原告
      出現約多久？）三十分左右。（問：與被告單獨在車上談
      事情約多久時間？）沒多久，無法估計。（問：原告與何
      人出現？）有其他二個人，我不認識，原告與一人過來拍
      照，另有一人在車上。（問：坐進被告車上時的位置如何
      ？）我先坐進去，後來被告再進來，我們都是在後座。…
      （問：知道兩造間有此契約？為何還要見面？）是，因我
      是想要要錢，但又怕這個契約的問題，所以才麻煩林世偉
      幫我要。（問：知道被跟縱嗎？）不知道。（問：【提示
      起訴狀證物三照片】當天在被告車上坐前座還是後座？前
      座這個人是妳嗎？）我是先坐後座，後來覺得音樂不好聽
      ，就跑到前面去調廣播的音樂，可能是要離開前座時被拍
      的，前座那人是我沒錯。（問：原告與其友人拍照時，妳
      與被告的衣著整齊嗎？）是。」等語（見本院卷第43-44
      頁）。
    3.茲審酌證人林世偉、陳衍樺經隔離訊問後，就二人當日下
      午即在舞廳偶遇、當日晚餐係由陳衍樺請客、被告向陳衍
      樺借款5,000元尚未歸還借錢等細節，均能詳細說明，互
      相符合；且於原告先後詰問二人係以何人手機撥打電話給
      被告時，皆證稱因林世偉手機沒電，係向用餐店家借電話
      撥打予被告，而並無歧異之處。顯然，證人林世偉、陳衍
      樺其等陳述顯然較為可採。而證人林世偉對於其在電話中
      到底有無告知被告陳衍樺亦在場，已無從記憶，是無積極
      之證據足資證明被告前往黃金海岸還錢時，知悉陳衍樺亦
      在該處。綜據上開證人林世偉、陳衍樺於本院審理時所證
      可知，被告確係經第三人林世偉聯絡而前往黃金海岸停車
      場，目的係為歸還欠款，且無證據證明被告知悉原告之妻
      亦在現場，此外，另有第三人林世偉在場。準此，99 年8
      月5日被告係因第三人林世偉聯絡而在外偶遇原告之妻陳
      衍樺，並非自行聯絡原告之妻，進而約其外出等情，足堪
      認定。
（四）綜上所述，證人林博惠有無於99年8月5日見聞被告至原告
      住處載送陳衍樺，已有疑問，且證人林博惠之證言並有前
      述諸多違反經驗、論理法則之處，委實難以採信。復佐以
      證人林世偉、陳衍樺上開證言，故被告應係林世偉以代原
      告之妻陳衍樺索討欠款為由，電話邀約被告前往還款，並
      非被告聯絡陳衍樺而外出甚明。揆諸首揭說明，被告所為
      ，自不該當系爭和解書所訂之「聯絡及外出」之條件。從
      而，原告據系爭和解書請求被告賠償100萬元，即無理由
      ，應予駁回。
（五）另原告雖提出被告與陳衍樺在車上之4張照片及證人林博
      惠為證，主張被告與陳衍樺於99年8月5日外出，已不法侵
      害其權利云云。惟被告與陳衍樺二人均稱僅係在車上談話
      ，且觀諸該4張照片內容，二人均衣著完整，而黃金海岸
      停車場亦為公眾得出入之場所，且證人林世偉亦在附近，
      並非其二人單獨共處。此外，原告復未能舉證證明被告有
      何不法行為侵害其權利，其主張自無可採。
四、綜上，被告與原告之妻陳衍樺於99年8月5日在黃金海岸停車
    場見面乙事，既係第三人林世偉以代原告之妻陳衍樺索討欠
    款為由，電話邀約被告前往還款，並非被告聯絡陳衍樺而外
    出，核其所為，尚非系爭和解書規範禁止之行為。則被告既
    未違反系爭和解書之約定，且未不法侵害原告之權利，原告
    請求被告給付賠償金額100萬元，為無理由，不應准許。從
    而，原告起訴請求被告給付100萬元及自起訴狀繕本送達翌
    日起至清償日止，按年息百分之五計算之利息，為無理由，
    不應准許；其假執行之聲請已失所依附，應予駁回。
五、本件為判決之基礎已臻明確，兩造其餘之陳述及所提其他證
    據，經本院斟酌後，認為均於判決之結果無影響，自無庸逐
    一論述，併此敘明。
六、本件訴訟費用額為11,400元（裁判費10,900元＋證人日費及
    旅費500元＝11,400元），應由敗訴之原告負擔，確定如主
    文第2項所示。
七、據上論結，本件原告之訴為無理由，依民事訴訟法第78條、
    第87條第1項，判決如主文。
中    華    民    國   100    年    12    月    6     日
                  民事第一庭    法  官  張麗娟
以上正本係照原本作成。
如不服本判決，應於送達後廿日內，向本院提出上訴狀並表明上
訴理由，如於本判決宣示後送達前提起上訴者，應於判決送達後
廿日內補提上訴理由書（須附繕本）。如委任律師提起上訴者，
應一併繳納上訴裁判費。
中    華    民    國   100    年    12    月    6     日
                                書記官  楊宗倫